【裁判字號】    96,易,2310
【裁判日期】    970229
【裁判案由】    違反法院組織法等
【裁判全文】
臺灣臺北地方法院刑事判決              96年度易字第2310號
公  訴  人  臺灣臺北地方法院檢察署檢察官
被      告  乙○○
                    樓
上列被告因違反法院組織法等案件，經檢察官提起公訴（九十六
年度偵字第一二六一七號），本院判決如下：
    主  文
乙○○違反審判長所發維持法庭秩序之命令，致妨害法院執行職
務，經制止不聽，處拘役拾日，如易科罰金，以新臺幣壹仟元
折算壹日。
被訴侮辱公務員部分無罪。
    事  實
一、乙○○係本院九十六年度易字第六０八號刑事妨害名譽案件
    （下稱系爭妨害名譽案件）之被告，該案件於民國九十六年
    六月五日下午三時三十分許，在本院刑事庭第三法庭進行審
    理程序，乙○○因不滿其告訴該案告訴人戴旭美竊佔等案件
    遭臺灣臺北地方法院檢察署檢察官不起訴處分，且審判長當
    庭稱其被告，即於審判長當庭諭知調查證據完畢開始辯論時
    ，以其原係告人怎會變成被告之事，於法庭大聲咆哮，經審
    判長多次制止不聽，仍繼續以相同事由於法庭大聲咆哮，而
    使法院無法繼續進行審判程序，致妨害法院執行職務。
二、案經本院移送臺灣臺北地方法院檢察署檢察官偵查起訴。
    理  由
壹、有罪部分：
一、前揭犯罪事實，業經被告乙○○於偵查及本院審理時坦承：
    伊因不滿系爭妨害名譽案件之審判長稱其被告，且多次制止
    伊發言，所以講話聲音較大，直到伊子丙○○及妻賈楊美華
    告知伊法官生氣了，要將伊關起來才停止，伊還跟審判長道
    歉等語，核與證人即案發當日於系爭妨害名譽案件值勤之通
    譯陳雪蓉、庭務員甲○○及被告之子丙○○分別於偵查及本
    院訊問時所證被告當日於法庭大聲咆哮，經審判長多次制止
    仍不聽等情相符，並有九十六年六月五日審判筆錄及本院勘
    驗當日錄音光碟之勘驗筆錄各一份附卷可資佐證，是被告自
    白核與事實相符，應堪信為真正。本件事證明確，被告違反
    法院組織法犯行洵堪認定，應予依法論科。
二、核被告乙○○所為，係犯法院組織法第九十五條之罪。爰審
    酌被告於案發時時年七十五歲，年事已高，論事較為固執，
    難以溝通，而於犯後已向系爭妨害名譽案件之審判長道歉，
    有本院勘驗筆錄一份附卷可參，且犯後坦承犯行，態度尚可
    等一切情狀，量處如主文所示之刑，並諭知易科罰金之折算
    標準。
貳、無罪部分：
一、公訴意旨略以：被告乙○○係系爭妨害名譽案件之被告，該
    案件於九十六年六月五日下午三時三十分許，在鈞院刑事庭
    第三法庭進行審理程序時，乙○○基於侮辱公務員之故意，
    當場以「你操你媽的」（檢察官誤繕為「操他媽的，我不在
    乎」）之穢語侮辱依法執行職務之審判長（公然侮辱部分未
    據告訴），因認被告乙○○涉有刑法第一百四十條第一項前
    段侮辱公務員罪嫌等語。
二、按犯罪事實應依證據認定之，無證據不得推定其犯罪事實；
    又不能證明被告犯罪者，應諭知無罪之判決，刑事訴訟法第
    一百五十四條第二項、第三百零一條第一項分別定有明文。
    又所謂認定犯罪事實之證據，係指足以認定被告確有犯罪行
    為之積極證據而言，苟未能發現相當證據，或證據不足為不
    利於被告事實之認定時，即應為有利於被告之認定，更不必
    有何有利之證據，亦不能以推測或擬制之方法，以為裁判基
    礎，有最高法院二十九年度上字第三一０五號、四十年度台
    上字第八六號、五十六年度台上字第八０七號判例可資參照
    。
三、公訴意旨認被告乙○○涉有上開侮辱公務員罪嫌，無非係以
    證人甲○○證述被告曾於本院系爭妨害名譽案件審理中口出
    三字經穢語之事實，及上開妨害名譽案件庭訊之錄音光碟一
    片等證物為主要論據。惟訊據被告則堅詞否認有何侮辱公務
    員之犯行，並辯稱：伊當時因審判長稱其被告一事非常生氣
    ，欲向審判長解釋伊與告訴人間恩怨，伊子丙○○卻一直拍
    打其腿制止其發言，始對著丙○○怒罵稱「你他媽的」，並
    無對著審判長辱罵「你操你媽的」等語。經查：
  (一)被告曾於系爭妨害名譽案件開庭中，當庭說出「你操你媽的
    」之穢語一節，雖為被告乙○○所否認，然此部分事實，業
    經該案書記官於當日聽聞後，簡略記載其意「你操他媽的」
    等語於刑事審判筆錄中，核與本院依職權於九十六年十月二
    十六日審判期日當庭勘驗系爭妨害名譽案件錄音光碟之結果
    ，被告當時係咆哮稱「你操你媽的」等語大致相符，再輔以
    證人即本院庭務員甲○○於本院訊問時證稱：被告確曾於案
    發當日開庭時罵三字經等語，及證人丙○○於本院訊問時亦
    證稱，其父當日有說三字經，好像是「操你媽的」，但沒有
    記得很清楚等語，是足認被告於系爭妨害名譽案件開庭時，
    確有口出穢言「你操你媽的」之事實，被告辯稱其僅怒罵「
    你他媽的」等語，並無口出穢言云云，顯屬卸責之詞，不足
    採信。
  (二)然被告於系爭妨害名譽案件開庭時，曾口出穢語一節，雖有
    前揭證據可資證明，但證人甲○○迭於偵查及本院審理時均
    證稱，並無法確定被告所謾罵之對象是否為當庭之審判長。
    且被告所辯：其當時因氣憤審判長稱其被告，欲表達其意見
    ，卻屢遭其子丙○○拍打並制止其發言，才會出口怒罵丙○○，其並非怒罵承審之審判長等情，亦據被告於偵查及本院
    訊問時供述甚詳，核與證人丙○○於本院所證：被告說這句
    話時並未面向法官，而其一直拍被告腿制止其發言等語相符
    ；且觀諸本件勘驗筆錄，被告於口出穢言之前，確因咆哮公
    堂，多次遭其子丙○○及其妻賈楊美華口頭制止發言後始咆
    哮稱：「我就‥，不要管，你不要管我的‥你操你媽的‥」
    等語，則其口出「你操你媽的」等語，顯係因不滿其子丙○○及其妻賈楊美華之制止而脫口而出，並非針對當場依法執
    行職務之審判長所為一節，應堪認定。
四、綜上所述，則被告乙○○既無侮辱公務員之犯意及行為，且
    綜觀全案卷證資料，亦無其他積極之證據足以證明被告確有
    侮辱公務員之犯行，自應就此部分犯罪事實為被告無罪判決
    之諭知。
據上論斷，應依刑事訴訟法第二百九十九條第一項前段、第三百
零一條第一項，刑法第十一條前段，法院組織法第九十五條，刑
法第四十一條第一項前段，判決如主文。
本案經檢察官葉雅婷到庭執行職務。
中    華    民    國    97    年    2     月    29    日
              臺灣臺北地方法院刑事第二庭
                                          法  官  劉秀君
上正本證明與原本無異。
如不服本判決，應於判決送達後10日內向本院提出上訴狀 (應抄
附繕本)。
                                          書記官  吳俊龍
中    華    民    國    97    年    2     月    29    日


司法院資訊處製作；財團法人民間司法改革基金會備份。
